【裁判字號】    90,易,1324
【裁判日期】    900926
【裁判案由】    竊盜
【裁判全文】
臺灣臺南地方法院刑事判決                          九十年度易字第一三二四號
    公  訴  人  臺灣台南地方法院檢察署檢察官
    被      告  乙○○
右列被告因竊盜案件，經檢察官提起公訴（九十年度偵字第六四○○號），本院判決
如左：
    主  文
乙○○竊盜，處拘役貳拾日，如易科罰金，以參佰元折算壹日。緩刑貳年。
扣案之鑰匙壹支，沒收。
    事  實
一、乙○○於民國九十年三月底某日，在其位於台南市○○路○段三四八號經營廚具
    店前，因見甲○○（起訴書誤載為劉明曜）所有車牌號碼ＵＷＬ─１２７號機車
    ，遭他人竊取後停放該處，竟意圖為自己不法之所有，以其所有之鑰匙一支開啟
    該機車而竊取得逞，並留供代步之用。嗣於同年五月三十一日二十時四十分許，
    乙○○騎乘該機車行經台南市○○路○段一七○巷十四號前，為警攔檢查獲，並
    扣得該機車（業經警發還）及鑰匙一支。
二、案經臺南市警察局第四分局報請報請台灣台南地方法院檢察署檢察官偵查起訴。
    理  由
一、訊據被告固坦承於右揭時地騎乘上開機車為警查獲之事實不諱，惟矢口否認有何
    竊盜犯行，辯稱：「因系爭機車停放在我經營的廚具行十幾天，我認為是別人偷
    來放在我的廚具行前，我後來糊塗，為了圖方便，才以我貨車的鎖匙開啟，恰好
    可以發動，我就將該機車當作代步工具，我只是貪圖一時方便才會騎用，我不是
    真的想要偷車」云云（見本院九十年七月十七日筆錄）。經查：（一）系爭機車
    係被害人甲○○於八十七年三月二十二日凌晨五時許，在台南市○○路○段一七
    九號前失竊一節，業據被害人之配偶劉明耀於警訊中指述綦詳，且有贓物認領保
    管單及車輛竊盜、車牌失竊資料個別查詢報表─查詢車輛認可資料各一紙在卷可
    稽，堪認系爭機車確係失竊之機車無訛。（二）按竊盜罪之成立，除行為人在客
    觀上需有竊取行為外，主觀上尚需有不法所有之意圖，此即所謂之「取得意圖」
    。若行為人並無取得意圖，而只有使用意圖，其竊取他人之物而為行使，在不使
    該物發生質變或減低經濟價值之條件下，加以使用，且行為人具有於使用後交還
    原所有人之「交還意思」，此種竊盜行為謂之「使用竊盜」，為刑法所不罰。然
    取得意圖與使用意圖之區別，其關鍵點應在於行為人是否有「排斥所有或持有」
    及「占為己有」之行為表徵。若行為人意圖獲取物之本體及其經濟利益，而排斥
    所有人或持有人之經濟地位，使自己具有類似所有人之地位，並將該物充當自己
    所有之財產，而利用該物之經濟價值，則可認其有「取得意圖」，反之，則不認
    其有「取得意圖」。由此可知，取得意圖係以實現物之經濟利益為目的，故其排
    斥所有與持有之意圖，必是持續長久之排斥；而「使用意圖」係以他人之物短時
    間之利用為目的，故其排斥所有與持有之意圖，必屬一時短暫的排斥。且「取得
    意圖」有占為己有之目的；而「使用意圖」則無占為己有之目的。另「取得意圖
    」並無「交還意思」可言；而「使用意圖」，行為人主觀上尚有「交還意思」。
    查本案被告於警訊及本院審理時自承：「我使用該機車約三個月，我騎用該車有
    六、七次，如果沒有被發現，我會繼續騎用」等語（見九十年五月三十一日警訊
    筆錄、本院九十年九月十二日筆錄），則以被告認識系爭機車係遭他人竊取之機
    車，非但未報警處理，竟以其所有之鑰匙開啟後並騎乘長達三月之久，且主觀上
    仍有繼續長期騎乘之意思，是本案被告既係未經系爭機車原所有人許可擅自騎用
  ，顯係意圖獲取系爭機車之本體，而長期排斥原所有人之經濟地位，使自己具有
    類似所有人之地位，並將系爭機車充當自己所有之財產，而利用系爭機車之經濟
    價值之情明確，其具有不法所有之意圖甚明，此外，復有鑰匙一支扣案可資佐證
    。被告所辯，顯屬事後畏罪卸責之詞，洵無可採。本事證明確，被告犯行堪以認
    定，自應依法論科。
二、核被告意圖為自己不法之所有，而竊取他人之財物，所為係犯刑法第三百二十條
    第一項竊盜罪。爰審酌被告隨意竊取他人財物，毫無尊重他人所有物之體認，欠
    缺法紀觀念，並審酌被告係一時貪圖方便，始為本件犯行及犯罪後頗具悔意等一
    切情狀，量處如主文所示之刑，並諭知易科罰金之折算標準。又被告前未曾受有
    期徒刑以上刑之宣告，有卷附台灣高等法院被告全國前案紀錄表可按憑，其經此
    科刑教訓後，當知所警惕，信無再犯之虞，本院認所宣告之刑以暫不執行為適當
    ，併宣告緩刑二年，以啟自新。扣案之鑰匙一支，係被告所有且供犯罪所用之物
    ，業據其供明在卷，爰依刑法第三十八條第一項第二款規定宣告沒收。
據上論斷，應依刑事訴訟法第二百九十九條第一項前段，刑法第三百二十條第一項、
第四十一條第一項前段、第七十四條第一款、第三十八條第一項第二款，罰金罰鍰提
高標準條例第一條前段、第二條，判決如主文。
本案經檢察官陳建弘到庭執行職務。
中      華      民      國    九十      年      九      月    二十六    日
                              臺灣臺南地方法院刑事第四庭
                                  審判長  法  官
                                          法  官
                                          法  官
右正本證明與原本無異
如不服本判決應於送達後十日內向本院提出上訴狀
                                      書記官
附錄本案論罪科刑法條全文：
刑法第三百二十條第一項：
意圖為自己或第三人不法之所有，而竊取他人之動產者，為竊盜罪，處五年以下有期
徒刑、拘役或五百元以下罰金。


司法院資訊處製作；財團法人民間司法改革基金會備份。
